【裁判字號】    97,審交易,524
【裁判日期】    971225
【裁判案由】    過失致死
【裁判全文】
臺灣高雄地方法院刑事判決           97年度審交易字第524號
公  訴  人  臺灣高雄地方法院檢察署檢察官
被      告  丙○○
上列被告因過失致死案件，經檢察官提起公訴（97年度偵字第18
523 號），被告就被訴事實為有罪之陳述，經本院告知簡式審判
程序之旨，並聽取被告與公訴人之意見後，本院裁定進行簡式審
判程序，判決如下：
    主  文
丙○○犯過失致人於死罪，處有期徒刑拾月。緩刑參年。
    事  實
一、丙○○考領有重型機車駕駛執照，而於民國97年6 月26日上
    午10時30分許，騎乘車牌號碼OOL-548 號重型機車，沿高雄
    市苓雅區○○○街由北往南方向行駛，而於同日上午10時45
    分許，行經廣東一街與五權街口時，原應注意車輛行至閃光
    紅燈號誌之交岔路口，應減速接近，先停止於交岔路口前，
    讓幹道車優先通行後認為安全時，方得續行，而依當時天候
    晴朗、日間自然光線，柏油路面乾燥、無缺陷，道路無障礙
    物，視距良好之情形，又無不能注意之情事，竟疏未依規定
    減速接近，並停止於交岔路口前，讓幹道車優先通行，而貿
    然通過上開交岔路口，適有考領重型機車駕駛執照之張武凱
    騎乘車牌號碼YVT-351 號輕型機車，沿高雄市○○區○○街
    由西往東行駛，行經上開五權街與廣東一街之之交岔路口時
    ，亦應注意車輛行至閃光黃燈號誌之交岔路口，應減速接近
    ，注意安全，小心通過，而依前開情形，亦無不能注意之情
    事，竟疏未注意，即貿然通過上開交岔路口，致二輛機車發
    生碰撞，張武凱因而人車倒地，並受有頭部外傷併右側硬腦
    膜下出血、蜘蛛網膜下腔出血及瀰漫性腦水腫等傷害，經送
    醫急救後仍不治死亡。丙○○肇事後，留在事故現場，於有
    權偵查犯罪之警察機關，僅知悉犯罪事實，但不知悉犯罪人
    前，主動向處理本件道路交通事故之警員坦承肇事，並接受
    本院裁判。
二、案經高雄市政府警察局苓雅分局報告臺灣高雄地方法院檢察
    署檢察官偵查起訴。
    理  由
一、本件被告所犯係死刑、無期徒刑、最輕本刑為3 年以上有期
    徒刑以外之罪，其於準備程序中就被訴事實為有罪之陳述，
    經法官告知簡式審判程序之旨，並聽取公訴人及被告之意見
    後，本院依刑事訴訟法第273 條之1 第1 項之規定，裁定進
    行簡式審判程序。
二、訊據被告對於上揭時、地，因疏未依閃光紅燈號誌，先停止
    於交岔路口前，讓幹道車優先通行，即貿然行駛通過，以致
    騎乘機車與張武凱騎乘之機車發生碰撞而肇事，張武凱並受
    有如事實欄所載之傷害，經送醫急救後仍不治死亡等事實，
    均坦承不諱，並有道路交通事故現場蒐證照片36張，以及道
    路交通事故現場圖、道路交通事故調查報告表、國軍高雄總
    醫院診斷證明書、相驗屍體證明書、檢驗報告書各1 份附卷
    可稽。而閃光紅燈表示「停車再開」，車輛應減速接近，先
    停止於交岔路口前，讓幹道車優先通行後認為安全時，方得
    續行，亦為道路交通標誌標線號誌設置規則第211 條第1 項
    第2 款所明文規定，被告既考領有重型機車駕駛執照，此有
    交通部公路總局高雄區監理所97年11月19日函1 份在卷足憑
    ，被告對於上開規定應知之甚詳，駕車時本應具有前揭注意
    義務，並應具有注意能力至屬甚明，又依當時客觀情形，天
    氣晴朗、日間自然光線，柏油路面乾燥、無缺陷，道路無障
    礙物，視距良好等情，有上述場蒐證照片36幀及道路交通事
    故調查報告表1 份附卷可證，足見案發當時並無不能注意之
    情事，被告竟疏未依閃光紅燈號誌，先停止於交岔路口，因
    而肇致本件道路交通事故，被告就本件道路交通事故之發生
    ，具有過失，要屬無疑。又被害人張武凱因本件道路交通事
    故致受有頭部外傷併右側硬腦膜下出血、蜘蛛網膜下腔出血
    及瀰漫性腦水腫等傷害，經送醫急救後，於97年6 月26 日
    下午5 時21分許，因顱內出血不治死亡，業經臺灣高雄地方
    法院檢察署檢察官督同法醫師相驗明確，有相驗屍體證明書
    、檢驗報告書各1 份在卷可憑，因張武凱自本件道路交通事
    故發生起，至其死亡時止之此段期間，並未遭受任何外力干
    擾，足認被告之過失行為與張武凱之死亡結果間，具有相當
    因果關係，被告過失致死之犯行，自堪認定。次按，閃光黃
    燈表示「警告」，車輛應減速接近，注意安全，小心通過，
    道路交通標誌標線號誌設置規則第211 條第1 項第1 款定有
    明文，張武凱亦考領有機車駕駛執照，此有前述交通部公路
    總局高雄區監理所函1 份在卷可佐，而具有注意能力，且當
    時客觀情形，日間自然光線，視距良好，並無不能注意之情
    形，已如前述，張武凱騎乘機車通過上開交岔路口，疏未依
    閃光黃燈號誌，減速接近上開交岔路口，致與被告騎乘之機
    車發生撞擊而肇事，張武凱就本件道路交通事故之發生，亦
    與有過失，堪予認定。而本件道路交通事故經送高雄市政府
    交通局車輛行車事故鑑定委員會鑑定結果，亦認被告經閃光
    紅燈路口未依規定讓車，為肇事主因，張武凱行經閃光黃燈
    路口未注意安全，小心通過，為肇事次因，此有該鑑定委員
    會97年8 月25日高市車鑑字第0970002934號函檢附鑑定書1
    份附卷可攷（見97年度偵字第18523 號卷第48至49頁），益
    證被告與張武凱就本件道路交通事故之發生，均有過失。又
    被告之過失行為與張武凱之死亡間，具有相當因果關係，已
    如前述，雖張武凱亦與有過失，仍不得解免被告過失罪責。
    從而，本案罪證明確，被告過失致死之犯行，洵堪認定，應
    予依法論科。
三、核被告所為，係犯刑法第276 條第1 項之普通過失致人於死
    罪。被告於肇事後，警方據報前往處理，在有權偵查犯罪之
    警察機關僅知悉犯罪事實，但不知犯罪人為何人前，被告主
    動向前往事故現場處理之警員坦承肇事，並接受本院裁判等
    情，有高雄市○○○○○道路交通事故肇事人自首情形紀錄
    表1 份在卷可佐（見97年度偵字第18523 號卷第68頁），合
    乎自首之要件，爰依刑法第62條前段規定，減輕其刑。本院
    審酌被告未遵守道路交通安全規則，致發生本件道路交通事
    故，不僅造成被害人張武凱死亡之無法彌補損害，且未與被
    害人家屬達成和解，惟念及被告未曾因涉犯刑事案件經法院
    判刑之前科紀錄，此有臺灣高等法院被告全國前案紀錄表1
    紙在卷為憑，素行尚可，被告坦承犯行，態度尚佳，而
    本件道路交通事故之發生，被害人亦與有過失，且被害人家
    屬甲○○於本院審理時，表示願意給予被告一次機會，不再
    追究，並斟酌被告之過失責任重於被害人之過失等一切情狀
    ，量處如主文所示之刑，以資懲儆。另被告未曾因故意犯罪
    受有期徒刑以上刑之宣告，有前開被告全國前案紀錄表1 份
    在卷可證，被告因過失而犯罪，惡性並非重大，被告因經濟
    困頓，無法提出適當賠償，致未能與被害人家屬達成和解，
    但被害人已表示願給予被告自新之機會，被告亦坦承過失犯
    行，堪認具有悔意，經此次教訓當知所警惕，應無再犯之虞
    ，本院綜合前述情形，認本件宣告之刑以暫不執行為適當，
    乃併諭知緩刑3 年，以勵自新。
據上論斷，依刑事訴訟法第299 條第1 項前段，刑法第276 條第
1 項、第62條前段、第74條第1 項第1 款，刑法施行法第1 條之
1 ，判決如主文。
本案經檢察官乙○○到庭執行職務。
中    華    民    國    97    年    12    月    25    日
                  交通法庭  法  官  高增泓
以上正本證明與原本無異。
如不服本判決，應於判決送達後10日內，向本院提出上訴狀。
                            書記官  黃麗玉
中    華    民    國    97    年    12    月    25    日
附錄本案論罪科刑法條全文：
刑法第276條
因過失致人於死者，處2 年以下有期徒刑、拘役或2 千元以下罰
金。
從事業務之人，因業務上之過失犯前項之罪者，處5 年以下有期
徒刑或拘役，得併科3 千元以下罰金。


司法院資訊處製作；財團法人民間司法改革基金會備份。
